【裁判字號】    88,訴,433
【裁判日期】    891011
【裁判案由】    強盜
【裁判全文】
臺灣新竹地方法院刑事判決                          八十八年度訴字第四三三號
    公  訴  人  臺灣新竹地方法院檢察署檢察官
    被      告  甲○○
    指定辯護人  本院公設辯護人林建和
右列被告因強盜案件，經檢察官提起公訴 (八十八年度偵字第六四三０號)，本院判決
如左：
    主  文
甲○○攜帶兇器竊盜，因脫免逮捕而當場施以強暴，處有期徒刑伍年貳月，褫奪公權
肆年。
    事  實
一、
（一）甲○○前於民國七十三年八月九日因竊盜案件，經臺灣高等法院以七十三年度
      上訴字第二二八三號判決判處有期徒刑三年、刑前強制工作確定，另於七十七
      年間經減刑為有期徒刑一年六月，於七十八年九月二十六日免除強制工作及刑
      之執行；又於八十六年間因竊盜案件，於八十六年十二月十七日經臺灣高等法
      院以八十六年度上易字第七六三四號判決判處有期徒刑七月確定；又於八十六
      年十月二日夜間侵入住宅竊盜、搶奪（此部份經臺灣高等法院於八十八年十一
      月二十四日以八十八年度上訴字第二八九七號判決駁回上訴有罪確定）；另攜
      帶凶器，於八十七年一月二十六日上午十時三十分許竊取神壇之香油錢而遭查
      獲（此部份嗣經臺灣板橋地方法院於八十七年九月二十九日以八十七年度易字
      第一四０六號判決有期徒刑七月確定）；均未構成累犯。
（二）詎甲○○竟不知悔改，復意圖為自己不法之所有，攜帶客觀上足以對人之生命
      、身體造成危險之兇器螺絲起子一把，至高雄市○○區○○路一二三之一號、
      廟祝許顯名所管領之「明聖殿」內，趁許顯名外出廟內無人看管之際，遂持上
      開螺絲起子將廟內香油箱之底部撬開（毀損部分未據合法告訴），先倒出香油
      箱內之硬幣，而竊得銅板共新台幣（下同）六百八十三元，欲再竊取紙鈔時，
      適為外出返回之許顯名所發現而質問並大聲呼叫，甲○○見狀即往廟外走避，
      惟仍為許顯名追上抱住，甲○○為脫免逮捕，竟以腳踢向許顯名，並出手抓傷
      許顯名，而當場施以強暴，致許顯名左手無名指及小指受傷（傷害部分未據告
      訴），幸經在場路人報警，為警到場逮捕而查獲上情，並扣得螺絲起子一把。
二、案經高雄市政府警察局新興分局報請臺灣高雄地方法院檢察署檢察官呈請臺灣高
    等法院檢察署令轉臺灣新竹地方法院檢察署檢察官偵查起訴。
    理  由
一、訊據被告甲○○矢口否認有何前揭攜帶兇器竊盜、及脫免逮捕而施強暴之犯行，
    辯稱：伊當時是要去「明聖殿」內拜拜，並未偷錢，亦未與廟祝即證人許顯名扭
    打云云。然查：
（一）右揭被告以螺絲起子竊取香油錢後，因遭證人許顯名捉住無法離去，為脫免逮
      捕遂與證人許顯名扭打之事實，業據被告於警訊時坦承無訛（見高雄市政府警
      察局新興分局刑事案件偵查卷宗《下稱刑案偵查卷》第一至二頁），被告雖辯
      稱前揭警訊時所為之供述，係因配合警方辦案，欲獲得交保而為自白，然被告
      並非初犯，其經查獲多次竊盜犯行，當知自白犯罪將遭致刑罰之不利益，豈有
      僅為配合警方辦案，欲獲得交保即遽為自白之理？況被告於案發當日移送檢察
      官訊問時，經檢察官告知本件係被警方移送強盜罪嫌而訊問其有何意見時，亦
      不否認偷到六百多元之事實（見第七三一五號卷第六頁），若被告並未行竊，
      何以於檢察官訊問時，仍自白竊取香油錢之犯行？
（二）復以證人許顯名於警訊時業已證述：「我從外面返回廟內時，：：發現竊嫌以
      螺絲起子撬香油錢之箱子，經我阻止並詢問為何要竊取香油錢時，該竊嫌稱是
      廟內爐主要他過來拿香油錢，我詢問爐主之姓名，該竊嫌無法回答，並由廟內
      往外走，我尾隨至廟外，抱住該竊嫌高喊捉小偷，該名竊嫌就出手毆打我，於
      是便和竊嫌扭打：：」（見刑案偵查卷第五頁），以及於檢察官訊問時所證述
      ：「我去吃早餐回來，看見被告用螺絲起子撬廟裏香油箱，是把香油箱翻倒後
      在撬開，：：因未及全撬開，所以沒法拿（紙鈔），但裏面硬幣約六百八十三
      元已全被他拿走，硬幣是他撬開一部份倒出來的，並已放入口袋，：：我問廟
      裏的功德錢為何亂撬，他說是爐主叫他來的，我反問爐主是誰，他說不知道，
      還繼續撬，之後我大聲叫，他走出去，我趁機搶他螺絲起子，並抓住他腰帶，
      抱住他，並叫抓賊，他要掙開，有用腳踢我，且掙扎時指甲刮傷我的手：：」
      等語（見臺灣高雄地方法院檢察署八十七年度偵字第七三一五號卷《下稱第七
      三一五號卷》第十五至十六頁），均大致相符。證人許顯名所受傷害，並經檢
      察官當庭堪驗無誤，有臺灣高雄地方法院檢察署驗傷診斷書一份附卷為憑（見
      第七三一五號卷第十八頁），證人許顯名與被告並無怨隙，並無誣陷被告之可
      能及必要。此外，並有搜索扣押證明筆錄、贓證物品認領保管收據各一紙、遭
      撬開之香油箱照片八張均附卷可稽（見刑案偵查卷第八、九頁、第二十六之證
      物袋內），以及被告所持以撬開香油箱之螺絲起子一把扣案為憑（八十七年度
      保管字第二一八五號扣押物品清單見本案卷第一一九頁）。
是被告於警訊之自白即與事實相符，而堪以採信，被告事後否認，為卸責之詞，不足
可採，本件事證明確，被告犯行堪以認定。
二、按被告所攜帶之螺絲起子一把，客觀上足以傷害人之生命、身體，屬兇器無誤。
    被告攜帶兇器竊盜，因脫免逮捕，當場施以強暴，核其所為係犯刑法第三百二十
    九條之準強盜罪，而有刑法第三百二十一條第一項第三款之情形，應依同法第三
    百三十條第一項論處。公訴人雖認被告係犯刑法第三百二十九條第一項之準強盜
    罪，然被告為前開犯行時，同時攜帶兇器螺絲起子一把，符合刑法第三百二十一
    條第三款之加重條件，從而被告所為係犯刑法第三百三十條之加重準強盜罪，公
    訴人起訴法條容有未洽，應予變更。爰審酌被告於七十三年間起即因竊盜案件，
    經判處有期徒刑三年、刑前強制工作確定，另於七十七年間經減刑為有期徒刑一
    年六月，於七十八年九月二十六日免除強制工作及刑之執行，並涉及事實欄一（
    一）所載之竊盜、搶奪犯行，有臺灣高等法院檢察署刑案紀錄簡覆表一份，及各
    該判決附卷足資佐證（見本案卷第十一至十四頁、第八十五至九十四頁），其素
    行不佳，仍年輕力壯，不思自食其力以正當方式獲取報酬，其於本件犯行時，已
    因涉及前揭多起竊盜、搶奪案件而遭查獲，或正偵查、審理中，或經判決確定而
    尚未執行，卻仍不知收斂、警惕，猶任意攜帶兇器竊盜，顯見其目無法紀、敵視
    法律之心態，且犯後否認所有犯行，態度不佳，未見有何悔意，惟本件竊盜所得
    金額不高，被告雖持有兇器行竊，但於脫免逮捕時並未以兇器出手傷人，證人許
    顯名之傷害尚屬輕微等一切情狀，量處如主文所示之刑，以示懲儆，本院另依其
    加重準強盜犯罪之性質認為有褫奪公權之必要，並予宣告褫奪公權四年。至扣案
    之螺絲起子一把雖係被告所持以供本件犯行所用，惟被告否認為其所有，並無證
    據證明係被告所有，尚與沒收之規定有間，爰不宣告沒收，併此敘明。
三、據上論結，應依刑事訴訟法第二百九十九條第一項前段、第三百條，刑法第三百
 二十九條、第三百三十條第一項、第三十七條第二項，判決如主文。
本案經檢察官章京文到庭執行職務。
中      華      民      國    八十九    年      十      月     十一     日
                              臺灣新竹地方法院刑事第二庭
                                      法    官  黃美盈
右正本證明與原本無異。
如不服本判決，應於判決送達後十日內向本院提出上訴狀( 應附繕本 )，上訴於
臺灣高等法院。
                                      書 記 官  呂聖儀
中      華      民      國    八十九    年      十      月     十一     日


司法院資訊處製作；財團法人民間司法改革基金會備份。
